【裁判字號】    99,台上,3823
【裁判日期】    990618
【裁判案由】    違反毒品危害防制條例
【裁判全文】
最高法院刑事判決            九十九年度台上字第三八二三號
上  訴  人  甲○○
上列上訴人因違反毒品危害防制條例案件，不服台灣高等法院高
雄分院中華民國九十九年三月十一日第二審判決（九十八年度上
訴字第一七０七、一七一０號，起訴案號：台灣高雄地方法院檢
察署九十七年度偵字第二三二八二號；追加起訴案號：同署九十
七年度偵字第三三五０三號），提起上訴，本院判決如下：
    主  文
上訴駁回。
    理  由
按刑事訴訟法第三百七十七條規定，上訴於第三審法院，非以判
決違背法令為理由，不得為之。是提起第三審上訴，應以原判決
違背法令為理由，係屬法定要件。如果上訴理由書狀並未依據卷
內訴訟資料，具體指摘原判決不適用何種法則或如何適用不當，
或所指摘原判決違法情事，顯與法律規定得為第三審上訴理由之
違法情形，不相適合時，均應認其上訴為違背法律上之程式，予
以駁回。本件原判決撤銷第一審關於論處上訴人甲○○販賣第三
級毒品罪刑部分之判決，改判仍論上訴人以販賣第三級毒品，共
八罪，均處有期徒刑貳年，並定其應執行刑為有期徒刑捌年，及
為相關從刑之諭知。係依憑上訴人自白：伊確於如原判決附表二
認定之時、地，以該附表所載之價格販賣第三級毒品愷他命（下
稱愷他命）予林香伶、黃聖熙及李姵萱（下稱林香伶等三人）等
情不諱，參酌證人林香伶等三人所為同一內容之證述，及卷附民
國九十七年七月二十八日綽號「蒜頭」之李姵萱以000000
0000號行動電話與上訴人之0000000000號行動電
話購買愷他命之通訊監察譯文資料、高雄市立凱旋醫院九十七年
八月二十五日高市凱醫驗字第七九八六號濫用藥物成品檢驗鑑定
書一紙（記載：在上訴人駕駛之車牌號碼2978─MP自用小客車內
及其臥房內扣得其所有之白色結晶體十二包，經送鑑定結果，係
第三級毒品，驗前總毛重一四．八二一公克，驗後總毛重一四．
八公克等旨）、扣案之門號0000000000號行動電話一
支等證據資料，而為論斷，已敘述其所憑之證據及認定之理由。
並說明：（一）上訴人於第一審法院審理時雖辯稱：伊於九十七
年八月十三日並無販賣愷他命予林香伶，當天只是無償給對方施
用云云，而林香伶於第一審法院審理中亦改稱：上訴人並未收錢
，係警員要求配合，並被帶到偏遠之處云云。然林香伶於警詢時
就向上訴人購買愷他命之時間、地點均證述綦詳，其甫為警查獲
時，對於案情記憶較為深刻，且其所指時間、地點均與上訴人於
警詢、偵查中及審判中之供陳一致。又林香伶雖稱：伊被警員帶
到偏遠之處云云，然其所指偏僻之處係指台南縣政府警察局佳里
分局，應無使林香伶之自由意識受到影響之可能，且林香伶與上
訴人平日並無恩怨，其於警詢時之證述，既較無可能受到外力、
人情干擾，自較堪採信。（二）上訴人辯護人雖主張：李姵萱係
自己主動交錢給上訴人，自非販賣行為等語。然李姵萱於第一審
法院審理中已明確結證：上訴人交愷他命給伊時，有說愷他命要
價新台幣四百元，足徵上訴人確有自李姵萱收取價金。（三）毒
品價格昂貴、取得不易，自客觀以言，上訴人與林香伶等三人僅
係朋友關係，均非屬至親，倘無利可圖，應無甘冒被查緝法辦重
刑之危險，平白無端請林香伶等三人施用，上訴人確有販賣圖利
之意圖無訛之理由。從形式上觀察，原判決並無違背法令之情形
存在。上訴意旨略稱：(一)上訴人係為求減刑而自白，原審並未調
查上訴人之自白是否與事實相符，且林香伶於偵、審時已供承：
上訴人並未販賣毒品給伊，且未收取金錢云云，核與上訴人於第
一審時所供相符，至林香伶於警詢時所證，乃警方自行推斷時、
地之筆錄，況若一小包係一公克，何以上訴人販賣予林香伶等三
人之價格均有不同，原判決認定上訴人販賣予林香伶，自有適用
法則不當之違誤。(二)黃聖熙及李姵萱之供證前後不一，亦非與上
訴人之自白相符，原判決之認定顯有矛盾。(三)第一審以上訴人否
認犯罪，判處上訴人有期徒刑十三年，原判決認定上訴人已坦承
犯行，且依毒品危害防制條例第十七條第一、二項之規定，減輕
其刑，竟判處有期徒刑八年，未及第一審判處之刑期之一半，自
有違誤等語。惟查：（一）證據之取捨，為事實審法院之職權，
倘其採證認事並不違背證據法則，即不得任意指為違法。又證人
之陳述部分前後不符，或相互間有所歧異時，究竟何者為可採，
法院仍得本其自由心證予以斟酌，非謂一有不符或矛盾，即應認
其全部均為不可採信。本件證人林香伶所為之先後證述，雖有不
一，仍不影響其就主要事實之證述所具憑信性，再黃聖熙及李姵
萱於警詢及第一審時均一再證述：確有向上訴人購買愷他命云云
，並無前後不一之情形。原判決已就相關事證詳加調查論列，復
綜合上訴人之自白及林香伶等三人之證言，參互斟酌判斷，資為
不利於上訴人之認定，併已說明其取捨判斷所得心證，及上訴人
於第一審所為伊並未販賣愷他命予林香伶之辯解，洵不足採之理
由。上訴意旨無非就原審採證認事之職權行使，專憑己見，泛言
指摘，再為事實上之爭執，並非依據卷內訴訟資料而為之具體指
摘，自非適法之第三審上訴理由。（二）量刑輕重係屬事實審法
院得依職權自由裁量之事項，原判決已說明經依毒品危害防制條
例第十七條第一、二項之規定，減輕其刑後，斟酌刑法第五十七
條各款所列情形，量處上訴人上開刑度之理由，上開刑之量定既
未逾越法定刑度，又無濫用量刑權限之情形，自不能任意指為違
法。上訴意旨指摘原判決量刑過重云云，係就原審量刑職權之適
法行使，任意指摘，仍非合法之第三審上訴理由。（三）其餘上
訴意旨，則置原判決之明白論斷於不顧，或仍持原判決已說明理
由而捨棄不採之陳詞辯解，再為事實上之爭執，或就屬於事實審
法院採證認事職權之行使，或就不影響於判決本旨之枝節事項，
全憑己見，任意指摘，難謂已符合首揭法定上訴第三審之要件。
其上訴違背法律上之程式，應予駁回。
據上論結，應依刑事訴訟法第三百九十五條前段，判決如主文。
中    華    民    國  九十九  年    六    月   十八   日
                      最高法院刑事第三庭
                          審判長法官  林  增  福
                                法官  張  清  埤
                                法官  陳  世  雄
                                法官  何  菁  莪
                                法官  周  煙  平
本件正本證明與原本無異
                                      書  記  官
中    華    民    國  九十九  年    六    月  二十四  日
                                                      Ｅ

司法院資訊處製作；財團法人民間司法改革基金會備份。
